【裁判字號】    99,台上,6191
【裁判日期】    991007
【裁判案由】    妨害性自主
【裁判全文】
最高法院刑事判決            九十九年度台上字第六一九一號
上  訴  人  台灣高等法院檢察署檢察官  
被      告  甲○○
選任辯護人  陳鄭權律師
上列上訴人因被告妨害性自主案件，不服台灣高等法院中華民國
九十七年十一月二十八日第二審判決（九十七年度上訴字第二五
一四號，起訴案號：台灣桃園地方法院檢察署九十六年度偵字第
一四五五四號），提起上訴，本院判決如下：
    主  文
原判決撤銷，發回台灣高等法院。
    理  由
本件原判決以被告甲○○被訴涉犯刑法第二百二十一條第一項之
強制性交罪嫌，經審理結果，認為不能證明被告犯罪，因而撤銷
第一審之科刑判決，改判諭知被告無罪，固非無見。
惟查：無罪之判決，應記載其理由，對於被告被訴之事實及其不
利之證據資料，如何不足以證明被告犯罪，均應逐一詳述其理由
，並須與卷內證據資料相適合，否則即有判決理由不備，或證據
上理由矛盾之違法。本件檢察官起訴被告於民國九十六年六月二
十六日，與Ａ女（姓名、年籍詳卷）在○○縣○○市○○路○段
附近小吃店飲宴、洽談仲介事宜時，Ａ女因飲酒身體不適，被告
即扶Ａ女至所駕駛之自用小客車內休息，並以保特瓶裝之不明藥
酒供Ａ女飲用，致Ａ女昏沈入睡。被告即駕車前往○○汽車旅館
，利用Ａ女酒醉沈睡不知抗拒下，對Ａ女性交。Ａ女驚醒後雖以
手推阻，但因酒醉無力反抗，被告因而違反Ａ女意願強制性交得
逞等情，因認被告涉犯刑法第二百二十一條第一項之強制性交罪
嫌。原判決認被告並無檢察官起訴之犯行，於理由說明係以Ａ女
於小吃店飲酒後進入被告車內時係處於清醒狀態，而被告於車內
交予Ａ女飲用之不明藥酒，均為中藥保肝成分，並無一般可揮發
性有機安眠藥成分，且被告與Ａ女自進入○○汽車旅館為性交行
為，至退房時，長達近四小時，Ａ女復與被告一同離開，並返回
公司自行駕車離去。足見Ａ女供稱因與被告於小吃店一同飲酒，
及飲用被告提供之藥酒後，已陷入昏睡不省人事，而遭被告載至
汽車旅館強制性交得逞，不足採信等語為論據。然被告於九十六
年六月二十七日偵查中經檢察官訊問：「使用何種藥物迷昏被害
人？」答稱：我讓她喝我平常就有在喝的藥酒，且我也有喝；「
被害人是否昏迷？」答稱：我認為沒有，因為我搖她時她有醒來
，眼睛有睜開，且後來到汽車旅館她還自己下車走到房間；「載
她去汽車旅館是何人意思？」答稱：是我的意思；「到汽車旅館
後，是否經被害人同意而為性交行為？」答稱：我認為被害人並
沒有反對（原先答稱沒有）；「為何未得同意卻與他人性交？」
答稱：可能我也喝多了，一時興起；「後來對方有無醒來？」答
稱：應該有，她看起來並不是完全無意識；「有無其他陳述？」
答稱：這件事並不完全是我的錯，她當時並非完全不醒人事；並
供稱：跟被害人在○○市○○路○○小吃店和我二個朋友吃飯、
喝酒，喝到四點左右，被害人從廁所出來，可能因為有吐，不敢
再跟我們喝，我就請她到我車上休息。因為我怕她「醒來」把我
車開走，所以跟朋友喝了一下就趕緊回車上。本來要送她回公司
，但她說酒喝多了不敢回去，我就拿藥酒半杯給她喝，本想說可
以讓她早一點「醒酒」，休息一、二十分鐘後，我再開車載她去
汽車旅館云云（見偵字第一四五五四號卷第三六至三八頁）。嗣
於同年七月六日偵查中檢察官訊問：「載去賓館是你的意思？」
答稱：我說我們去休息一下，她沒有回應，她本來眼睛閉著，我
說這句時，她眼睛睜開看我一下，接著我就開去賓館；「是否因
一時興起與被害人發生性行為？」答稱：是；「跟被害人發生關
係有經被害人同意？」答稱：她沒有反對云云（見同上卷第五四
頁）。依被告上開供稱：「我就請她到我車上休息，因為我怕她
『醒來』把我車開走，我就拿藥酒半杯給她喝，本想說可以讓她
早一點『醒酒』」、「我搖她時她有『醒來』、「（在旅館時）
被害人應該有『醒來』，她看起來並不是完全無意識」、「我說
我們去休息一下，她沒有回應，她本來眼睛閉著，我說這句時，
她眼睛睜開看我一下，接著我就開去賓館」、「是一時興起與被
害人發生性行為」云云，倘若無訛，Ａ女於小吃店與被告飲酒後
，進入被告自用小客車時，似已有酒醉現象。迨再飲用被告提供
之不明藥酒後，更已陷入昏睡狀態。被告即未經Ａ女同意，將Ａ
女載往○○汽車旅館內，對Ａ女為性交行為。而於性交進行中，
Ａ女雖有醒來，但仍處於酒醉情狀，僅係尚未達完全無意識之狀
態而已。足見Ａ女指證：我跟被告等人在小吃店吃飯、喝酒，被
告跟他朋友一直倒酒，後來我覺得不舒服，就到所吐，被告扶
我到車上休息，我當時頭暈很厲害，被告在車上拿了一瓶保特瓶
裝的飲品說可以解酒，倒了三杯給我喝，我整個人昏昏沈沈的。
我記得他在車上有跟我說話，但他說什麼我已不記得了，我眼睛
也睜不開，只覺得車子在行進，後來去哪我也不知道。等我有一
點意識時，他已趴在我身上，他生殖器已在我的下體，我試著想
要推他，但是沒有力氣云云，似非全然無據。原判決認Ａ女於小
吃店進入被告自用小客車內，與嗣後被告於○○汽車旅館對Ａ女
為性交行為時，Ａ女均係處於清醒狀態，核與上開卷內證據資料
不符，已有證據上理由矛盾之違法。且被告利用Ａ女酒醉狀態，
未經Ａ女同意，即將Ａ女載往汽車旅館為性交行為，被告是否係
以違反Ａ女意願之方法而為性交，及Ａ女有無因酒醉精神障礙致
不知或不能抗拒而遭被告為性交行為，均有再行研求之餘地。原
判決就上開不利被告之事證，未說明如何不足以認定被告犯罪，
即為有利被告之認定，難謂無判決理由不備之違誤。以上或為上
訴意旨所指摘，或為本院得依職權調查之事項，應認原判決有撤
銷發回之原因。
據上論結，應依刑事訴訟法第三百九十七條、第四百零一條，判
決如主文。
中    華    民    國  九十九  年    十    月    七    日
                      最高法院刑事第十二庭
                          審判長法官  黃  一  鑫  
                                法官  張  春  福  
                                法官  林  勤  純  
                                法官  陳  國  文  
                                法官  宋  明  中  
本件正本證明與原本無異
                                      書  記  官  
中    華    民    國  九十九  年    十    月   十二   日
                                                     M

司法院資訊處製作；財團法人民間司法改革基金會備份。
